【裁判字號】    88,訴,679
【裁判日期】    890622
【裁判案由】    違反槍砲彈藥刀械管制條例等
【裁判全文】
臺灣屏東地方法院刑事判決                          八十八年度訴字第六七九號
    公  訴  人  臺灣屏東地方法院檢察署檢察官
    被      告  丁○○
    選任辯護人  陳萬呈
    被      告  戊○○
    選任辯護人  萬維堯
右列被告因違反槍砲彈藥刀械管制條例案件，經檢察官提起公訴（八十七年度偵字第
八二二八號），本院判決如左：
     主  文
戊○○以加害生命、身體之事恐嚇他人，致生危害於安全，處有期徒刑參月，如易科
罰金，以參佰元折算壹日。被訴未經許可持有槍砲部分無罪。
丁○○無罪。
     事  實
一、戊○○於民國八十七年十月中旬，因積欠甲○○賭債新台幣（下同）十九萬元，
    遂簽發面額各五萬元之本票共四紙交予甲○○收執以為擔保，惟事後因甲○○屢
    向戊○○催討賭債，致使戊○○心生不滿，竟基於以加害生命、身體之事恐嚇他
    人之犯意，於八十七年十月下旬某日晚間十一時許，攜帶仿COLT廠半自動手槍所
    製造（槍枝管制編號為0000000000號）；槍管為塑膠材質；外殼為白鐵色；並無
    殺傷力之玩具四五手槍一把，至丙○○位於屏東縣新園鄉○○村○○段蝦池旁工
    寮內，將該手槍置放於桌上，向在場之甲○○恫稱：「要錢的沒有，要槍的有」
    等語，並撕毀前開四張本票（毀損部分未據告訴），致使甲○○等心生畏懼，嗣
    於同年十二月十二日經警循線查獲，而知上情，並於同日在屏東縣新園鄉○○村
    ○○路一二八之七號住處，扣得前開玩具手槍一把（含彈匣一個），並另扣得不
    具殺傷力之仿美國SMITH & WESSON廠轉輪手槍（槍枝管制編號為0000000000）之
    玩具手槍一把及不具殺傷力之玩具槍子彈四顆。
二、案經屏東縣警察局移送台灣屏東地方法院檢察署檢察官偵查起訴。
     理  由
壹、戊○○有罪部分：
一、訊據被告戊○○固不否認因債務糾紛，而於上揭時地，攜槍放置於桌上等情，惟
    矢口否認有恐嚇危害安全之犯行，辯稱：伊當時只說現在沒錢，不然叫伊去搶好
    不好等語。惟查，右揭事實，業據被害人甲○○於警偵訊中陳述明確，核與證人
    丙○○證述之情節相符。而被告所攜往案發地點之手槍，雖係仿COLT廠半自動手
    槍所製造（槍枝管制編號：0000000000）；槍管為塑膠材質；並無殺傷力，有如
    後述。惟因該槍外形與真槍幾無二致，一般人難以辨別，被告於與被害人理論賭
    債糾紛之際將之持以示眾，客觀上實足令人望之而心生畏懼，是其空言辯稱並無
    恐嚇危害安全之犯行云云，尚難採信。此外，復有該玩具手槍一把（含彈匣一個
    ）、照片九張及遭撕毀之本票四紙扣案足憑，本件事證明確，被告犯行洵堪認定
    ，應依法論科。
二、核被告戊○○所為，係犯刑法第三百零五條之恐嚇危害安全罪。爰審酌其並無前
    科，素行良好、犯罪之動機、目的、手段、被告與被害人平日之關係及犯罪所生
    之損害及犯罪後之態度等一切情狀，量處如主文所示之刑，並諭知易科罰金之折
    算標準，以資懲儆。至扣案之玩具手槍一把（仿COLT廠半自動手槍所製造），雖
    係供犯罪所用之物，然為其與同案判決無罪之被告丁○○所有，業據其供明在卷
    ，且非違禁物，自不得宣告沒收。
貳、戊○○及丁○○無罪部分：
一、公訴意旨略以：丁○○與乙○○曾有姻親關係，二人於十餘年前，未經申請許可
    ，共同至屏東市○○路某玩具店購買具有殺傷力之玩具手槍二支（槍枝管制編號
    ：0000000000及0000000000號），並由乙○○攜至屏東縣屏東市○○路住處非法
    持有之，嗣後乙○○與丁○○之姐陳桂芳於八十年八月二十一日離婚，搬離上述
    住處，丁○○遂又將前述玩具手槍二支攜至屏東縣新園鄉○○村○○路一二八之
    七號與戊○○同居處所，與戊○○共同非法持有之，因認丁○○及戊○○涉有違
    反槍砲彈藥刀械管制條例第十一條第四項未經許可持有槍砲罪之罪嫌。
二、本件公訴人認被告涉有右揭犯罪，無非係以被告之供述、扣案之玩具手槍二把、
    內政部警政署刑事警察局鑑驗通知書及槍枝殺傷力鑑驗說明各一分為其主要之論
    據。訊據被告丁○○及戊○○固不否認其持有前揭玩具手槍之事實，惟堅決否認
    其有未經許可持有槍砲之犯行，均辯稱：前開兩把手槍僅係玩具槍，既無改造，
    也沒有殺傷力等語。
三、按犯罪事實應依證據認定之，無證據不得認定其犯罪事實。又不能證明被告犯罪
    者，應諭知無罪之判決，刑事訴訟法第一百五十四條、第三百零一條第一項分別
    定有明文。
四、經查扣案之轉輪手槍一把，係仿美國SMITH & WESSON廠轉輪手槍所製造，槍管及
    轉輪彈倉均為塑膠材質；而扣案之四五手槍一把，則係仿COLT廠半自動手槍所製
    造，槍管亦為塑膠材質，且兩把槍枝均未經改造等情，業據前開鑑驗通知書記載
    明確。惟由該通知書所附之槍枝殺傷力鑑驗說明：「槍枝材質部份如為塑膠，則
    於發射子彈時，因子彈之爆炸高壓，可能造成爆裂」及「雖其彈頭仍可射出，且
    其發射動能，均可達每平方公分二十焦耳以上，均認具殺傷力；惟其爆裂所造成
    之碎片，極易傷及持槍者。基於土造槍彈具不穩定性，本局統案實驗如上，不再
    個案測試」等語可知，本案所扣得之槍枝並未實際依「試射法」加以鑑驗，故該
    槍枝發射子彈時，其發射動能是否確能到達每平方公分二十焦耳以上，已不無可
    疑。況因該扣案槍枝之槍管均為塑膠材質，發射子彈時可能因所產生之爆炸高壓
    而爆裂，傷及持槍者，有如前述，故堪認該手槍並無法發射子彈，而不具殺傷力
    。是被告辯稱該扣案槍枝不具殺傷力，且未經改造等語，即堪採信。公訴人所舉
    之證據尚不足以證明被告確涉有違反槍砲彈藥刀械管制條例之罪之犯行。此外，
    復查無其他積極證據足證被告二人確有公訴人所指之犯行，不能證明被告犯罪，
    依法應諭知無罪之判決。
據上論斷，應依刑事訴訟法第二百九十九條第一項前段、第三百零一條第一項，刑法
第三百零五條、第四十一條，罰金罰鍰提高標準條例第一條前段、第二條，判決如主
文。
本案經檢察官陳新君到庭執行職務。
中      華      民      國      八十九      年    六    月    二十二    日
                                      臺灣屏東地方法院刑事第二庭
                                          審判長法  官  潘  正  屏
                                                法  官  莊  鎮  遠
                                                法  官  王  以  齊
右正本證明與原本無異。
對於本判決如有不服應於收受送達後十日內向本院提出上訴書狀上訴於台灣高等法院
高雄分院並按他造當事人之人數附具繕本。
                                               書記官   林  天  化
中      華      民      國      八十九      年    六    月    二十二    日
附錄本案論罪法條：
刑法第三百零五條
以加害生命、身體、自由、名譽、財產之事，恐嚇他人致生危害於安全者，處二年以
下有期徒刑、拘役或三百元以下罰金。


司法院資訊處製作；財團法人民間司法改革基金會備份。
